最高法院刑事判決　　　　　　　　　 111年度台上字第1206號
上　訴　人　張耀健


上列上訴人因違反毒品危害防制條例等罪案件，不服臺灣高等法
院高雄分院中華民國110年9月30日第二審判決（110 年度上訴字
第604號，起訴案號：臺灣橋頭地方檢察署109年度偵字第9490、
11446號），提起上訴，本院判決如下：
    主  文
上訴駁回。
    理  由
一、按刑事訴訟法第377 條規定，上訴於第三審法院，非以判決
    違背法令為理由，不得為之。是提起第三審上訴，應以原判
    決違背法令為理由，係屬法定要件，且必須依據卷內訴訟資
    料為具體之指摘，並足據以辨認原判決已具備違背法令之形
    式者，始屬相當。本件原判決綜合全案證據資料，本於事實
    審法院之推理作用，認定上訴人張耀健有如其附表編號一至
    九所示販賣第二級毒品甲基安非他命共 9次之犯行，因而維
    持第一審論上訴人以販賣第二級毒品共9 罪，分別處如同上
    附表「宣告刑及沒收」欄所示之刑，並諭知相關之沒收及追
    徵，復就其所犯上開 9罪所處徒刑，合併定其應執行之刑為
    有期徒刑6年2月之判決，而駁回上訴人在第二審之上訴，已
    詳述其所憑證據及認定之理由（上訴人於警詢、偵查、第一
    審及原審均坦承本件全部犯行不諱，並未提出否認犯罪之辯
    解）。核其所為之論斷，俱有卷內資料可資覆按，從形式上
    觀察，原判決並無足以影響其判決結果之違法情形存在。
二、上訴人上訴意旨雖謂：伊於偵、審期間均供稱本件毒品來源
    為黃文俊，而黃文俊亦確實因長期販賣毒品而遭檢察官提起
    公訴，原審法院疏未將伊上開供述毒品來源之內容移送橋頭
    地方檢察署偵辦，以查明伊有無毒品危害防制條例第17條第
    1 項所規定供出毒品來源因而查獲應減輕或免除其刑之情形
    ，遽認伊本件販賣第二級毒品共9 罪均無該減免其刑規定之
    適用，顯有不當。又伊本件販賣毒品對象僅4 人，販賣毒品
    數量及金額亦非甚鉅，對國家社會侵害程度不大，與大盤毒
    梟相比較，伊所為應有情輕法重而堪予憫恕之情狀，原審未
    適用刑法第59條規定酌量減輕其刑，亦有未洽云云。
三、惟減刑事由之認定及刑罰之裁量，均為事實審法院之職權，
    倘其採證認事並未違背證據法則，並已詳述其取捨證據及得
    心證之理由，所量之刑復未逾越法律規定範圍，亦無明顯違
    反公平、比例及罪刑相當原則或有裁量權濫用之情形者，自
    不能任意指為違法而執為適法之第三審上訴理由。又毒品危
    害防制條例第17條第1 項關於供出毒品來源，因而查獲其他
    正犯或共犯者，減輕或免除其刑之規定，其所謂「因而查獲
    」之「查獲」係屬偵查機關之權限，倘被告有揭發或提供其
    本件犯罪毒品來源之重要線索，應由偵查機關負責調查核實
    ，法院則依訴訟進行程度，根據偵查機關已蒐集之證據綜合
    判斷被告有無供出本件犯罪毒品來源「因而查獲」之事實，
    以作為是否依上述規定減免其刑之根據。本件原判決就上訴
    人所為何以不符合毒品危害防制條例第17條第 1項所規定供
    出毒品來源減免其刑之要件，已於理由內說明：本件檢警機
    關並未因上訴人之供出而查獲其本件毒品來源為黃文俊，至
    於檢察官對黃文俊涉嫌於民國110年2月25日起至同年4月5日
    止販賣毒品予他人之犯行提起公訴部分，與上訴人本件被訴
    販賣甲基安非他命犯行並無直接關聯，有第一審法院檢附上
    訴人供出本件毒品來源之警詢筆錄及本件起訴書等相關資料
    向臺灣橋頭地方檢察署及高雄市政府警察局少年警察隊查詢
    之函文、原審法院向上開偵查機關查詢是否查獲本件毒品來
    源之人之函文、前開偵查機關均回覆並未因而查獲上訴人所
    稱毒品來源之人之函文，及臺灣橋頭地方檢察署檢察官 110
    年度偵字第5809、7563號起訴書在卷可稽，因認上訴人所為
    尚不符合毒品危害防制條例第17條第 1項減免其刑規定之要
    件，因而未依上開規定減免其刑，已於理由內論述說明綦詳
    （見原判決第6頁第1至26行），核其此部分所為之論斷，俱
    有卷內資料可資佐證，尚無違反經驗及論理法則之情形，且
    屬原審採證認事職權之適法行使，自不得任意指為違法。上
    訴人上訴意旨置原判決上開明確之論斷說明於不顧，徒憑己
    見，泛謂其有上開減免其刑之法定事由云云，而據以指摘原
    判決不當，依上開說明，要非適法之第三審上訴理由。又刑
    法第59條所規定之酌減其刑，必其犯罪有特殊之原因、環境
    或背景，在客觀上足以引起一般人之同情，認即使予以宣告
    法定最低度刑猶嫌過重者，始有其適用。而是否適用上揭規
    定酌量減輕其刑，係實體法上賦予法院得就個案情節依職權
    裁量之事項。縱未依該規定酌量減輕其刑，亦不能遽指為違
    法。原判決就上訴人本件販賣第二級毒品之犯罪情狀，在客
    觀上何以並無情輕法重而堪予憫恕之情形，而不符合刑法第
    59條所規定酌量減輕其刑之要件，因而未依該規定酌減其刑
    ，已於理由內論述說明綦詳，核其所為之裁量論斷，尚無違
    法、不當，或有明顯濫用裁量權限之情形。上訴人上訴意旨
    徒以泛言指摘原判決未依該規定酌減其刑為不當云云，依上
    述說明，亦非合法之第三審上訴理由。綜上，本件上訴意旨
    並非依據卷內資料具體指摘原判決究有如何違背法令之情形
    ，徒就原審採證認事及量刑職權之適法行使，暨原判決已明
    確論斷說明之事項，漫為爭執，並就其有無供出毒品來源因
    而查獲其他正犯或共犯之單純事實，再事爭辯，顯不足據以
    辨認原判決已具備違背法令之形式。揆之首揭說明，其上訴
    均為違背法律上之程式，應併予駁回。
據上論結，應依刑事訴訟法第395條前段，判決如主文。
中    華    民    國   111    年    3     月    10    日
                  刑事第一庭審判長法  官  郭  毓  洲  
                                  法  官  林  英  志  
                                  法  官  周  盈  文  
                                  法  官  蔡  憲  德  
                                  法  官  林  靜  芬  
本件正本證明與原本無異
                                  書記官
中    華    民    國   111    年    3     月    11    日